【裁判字號】    98,交聲,629
【裁判日期】    981027
【裁判案由】    違反道路交通管理處罰條例聲明異議
【裁判全文】
臺灣士林地方法院交通事件裁定         98年度交聲字第629號
原處分機關  交通部公路總局臺北區監理所
異  議  人  甲○○
即受處分人
上列異議人即受處分人因違反道路交通管理處罰條例案件，對於
交通部公路總局臺北區監理所於民國98年4 月30日所為之處分（
原處分案號：北監自裁字第裁40-Q00000000號），聲明異議，本
院裁定如下：
    主  文
異議駁回。
    理  由
一、原處分意旨略以：異議人即受處分人甲○○於民國97年8 月
    14日晚間11時21分許，在省道臺9 線119.7 公里處，因在駕
    駛執照吊扣期間駕駛車牌號碼為1351-KE 號自小客車，為警
    以異議人有違反道路交通管理處罰條例第21條第1 項第5 款
    之規定掣單舉發。經異議人提出申訴，原處分機關調查結果
    ，仍認異議人有上開違規行為，乃依道路交通管理處罰條例
    第21條第1 項第5 款規定，裁決異議人新臺幣（下同）12,0
    00元之罰鍰，並吊銷其駕駛執照1 年。
二、異議意旨略以：異議人前於97年5 月7 日晚間11時5 分許，
    駕駛車牌號碼為1351-KE 號自小客車，於臺北縣金山鄉遭員
    警舉發闖紅燈，故遭監理所依道路交通管理處罰條例第63條
    第1 項第3 款規定記違規點數3 點。異議人前又於97年6 月
    29日上午8 時28分許，駕駛車牌號碼為A4-322號大客車，於
    國道3 號公路北上16公里處，追撞前方自小客車，故被監理
    所依道路交通管理處罰條例第61條第3 項規定記違規點數3
    點。因異議人在6 個月內，違規記點共達6 點以上，交通部
    公路總局臺北區○○○○道路交通管理處罰條例第63條第3
    項規定，吊扣異議人駕駛執照1 個月，吊扣期間自97年8 月
    6 日起至97年9 月5 日止，並交由監理所保管，監理所人員
    亦僅告知異議人於吊扣期間不得駕駛大客車。異議人復於97
    年8 月14日吊扣駕照期間，因駕駛車牌號碼為1351-KE 號自
    小客車，在省道臺9 線119 公里處經警臨檢，異議人主動告
    知員警大客車駕照被吊扣保管中，無法出示駕照，致遭到本
    件裁罰。異議人認為是因為駕駛自小客車及大客車，分別違
    規記點3 點，應該分別計算點數，較符合公平原則，不能因
    換發駕駛執照制度關係，認為異議人只有大客車駕照就吊扣
    ，為此聲明異議等語。
三、按汽車駕駛人於駕駛執照吊扣期間駕駛小型車或機器腳踏車
    者，處6,000 元以上12,000元以下罰鍰，並當場禁止其駕駛
    ，及吊銷其駕駛執照，道路交通管理處罰條例第21條第1 項
    第5 款、第4 項分別定有明文。而交通法庭認為聲明異議無
    理由者，應以裁定駁回之，此為道路交通案件處理辦法第19
    條所明定。
四、經查：
（一）異議人前於97年5 月7 日晚間11時5 分許，因駕駛車牌號
      碼為1351-KE 號自小客車違規，致遭記違規點數3 點，復
      於97年6 月29日上午8 時28分許，駕駛車牌號碼為A4-322
      號大客車違規，又遭記違規點數3 點，因於6 個月內遭違
      規記點共達6 點以上，交通部公路總局臺北區○○○○○
      道路交通管理處罰條例第63條第3 項規定，吊扣異議人駕
      駛執照1 個月，吊扣期間自97年8 月6 日起至97年9 月5
      日止之事實，有交通部公路總局臺北區監理所函文暨所附
      臺北縣政府警察局舉發違反道路交通管理事件通知單、內
      政部警政署國道公路警察局舉發違反道路交通管理事件通
      知單、交通部公路總局臺北區監理所北監營裁字第裁40-Z
      00000000號裁決書、交通部公路總局臺北區監理所北監自
      裁字第裁00-0000000 00 號裁決書各1 份（參本院卷第14
      頁至第20頁），及本件舉發違反道路交通管理事件通知單
      （參本院卷第9 頁）各1 份在卷可參，合先敘明。
（二）異議人雖抗辯：其是因為駕駛自小客車及大客車，分別違
      規記點3 點，應該分別計算點數云云。惟按汽車駕駛人在
      6 個月內，違規記點共達6 點以上者，吊扣駕駛執照1 個
      月，道路交通管理處罰條例第63條第3 項前段定有明文。
      而針對汽車駕駛人會遭記點之各種違規行為，則規定於同
      條例第63條第1 項。觀諸同條例第63條第1 項臚列之各種
      違規行為，可知記點制度，係在要求汽車駕駛人之行為應
      遵守交通規則，而與汽車駕駛人駕駛之車種無關，故異議
      人主張應按違規時駕駛之車種分別計算違規點數云云，尚
      屬無稽，不足為採。
（三）道路交通管理處罰條例第68條已於94年12月14日修正，並
      自95年3 月1 日施行，修正前該條例第68條規定：「汽車
      駕駛人，因違反本條例及道路交通安全規則之規定，受吊
      扣或吊銷駕駛執照處分時，吊扣或吊銷其持有各級車類之
      駕駛執照。」，修正後則規定為：「汽車駕駛人，因違反
      本條例及道路交通安全規則之規定，受吊銷駕駛執照處分
      時，吊銷其持有各級車類之駕駛執照。」，查其修正過程
      與修正條文，立法委員認為原條文將違法或違規駕駛人所
      持有各級車類之駕駛執照一併吊扣或吊銷，失之過酷，對
      於人民工作與生活影響過鉅，有違比例原則，經與交通部
      協商後，乃將其中「受吊扣處分者，吊扣其持有各級車類
      之駕駛執照」部分之規定刪除。是駕駛人違反道路交通管
      理處罰條例第35條第1 項第1 款之規定而受吊扣駕駛執照
      處分時，依修正後同法第68條規定並參照其修正意旨，應
      僅得吊扣違規或違法當時駕駛車類之駕駛執照，此有臺灣
      高等法院暨所屬法院97年法律座談會刑事類提案第40號討
      論暨審查意見可供參照。是以依上開實務見解，本件異議
      人前既係因為駕駛自小客車及大客車，分別違規記點3 點
      ，共計6 點，而被吊扣駕駛執照1 個月，則異議人被吊扣
      駕駛執照之種類，自兼含自小客車及大客車之駕駛執照。
      詎異議人於自小客車駕駛執照遭吊扣期間內，猶於97年8
      月14日晚間11時21分許，在省道臺9 線119.7 公里處，駕
      駛車牌號碼為1351-KE 號自小客車，原處分機關依據道路
      交通管理處罰條例第21條第1 項第5 款、第4 項之規定裁
      罰異議人即無違誤，且依據道路交通管理處罰條例第68條
      規定，異議人各級車類之駕駛執照均遭吊銷。本件異議人
      以前詞置辯為無理由，應予駁回。
據上論斷，應依道路交通案件處理辦法第19條之規定，裁定如主
文。
中    華    民    國    98    年    10    月    27    日
                              交通法庭法  官  鄭光婷
以上正本證明與原本無異。
如不服本裁定，應於裁定送達後5 日內，向本院提出抗告狀。
                                      書記官  徐仁豐
中    華    民    國    98    年    10    月    27    日


司法院資訊處製作；財團法人民間司法改革基金會備份。
